臺灣高雄地方法院刑事判決　　　　　　 96年度交易字第365號
公　訴　人　臺灣高雄地方法院檢察署檢察官
被　　　告　丙○○
上列被告因過失致死等案件，經檢察官提起公訴（96年度偵字第
3955號），本院判決如下：
    主  文
丙○○犯不能安全駕駛動力交通工具罪，處有期徒刑貳月；又犯
過失致人於死罪，處有期徒刑陸月。應執行有期徒刑柒月。緩刑
參年。
    事  實
一、丙○○與劉良雄係姪叔關係，2 人於民國96年1 月8 日晚上
    11時許，在高雄市旗津區○○○路之「意難忘小吃部」共飲
    高樑酒後，丙○○明知其服用酒類後，反應力及注意力均會
    降低，不能安全駕駛動力交通工具，竟仍於同日晚上12時許
    ，騎乘車號YAP-069 號機車搭載劉良雄，沿高雄市旗津區○
    ○○路由南往北方向行駛，嗣於翌日凌晨1 時許，行經高雄
    市旗津區○○○路207 號「旗津國中」前，丙○○因不勝酒
    力，駕駛操控力及注意力降低，且應注意車前狀況，並隨時
    採取必要之安全措施，而依當時情形，並無不能注意之情事
    ，丙○○因突遭對向車道來車車燈照射至眼部，心慌下竟疏
    於注意，導致機車失控而撞及路旁之電線桿，造成劉良雄顱
    內出血，因傷重於送醫途中死亡，丙○○亦受有左脛骨上端
    閉鎖性骨折、右前臂下端閉鎖性骨折、右足閉鎖性骨折、右
    肩部挫傷、膝部擦傷及挫傷等傷害，嗣警方據報前往現場處
    理，並於同年月9 日凌晨2 時47分許，對丙○○施以呼氣酒
    精濃度測試，測得其呼氣酒精濃度達每公升0.83毫克，始悉
    上情。
二、案經高雄市政府警察局鼓山分局報請臺灣高雄地方法院檢察
    署檢察官偵查起訴，經被告為有罪之陳述後，本院裁定依簡
    式審判程序審理。
    理  由
一、按被告丙○○所為係犯死刑、無期徒刑、最輕本刑為3 年以
    上有期徒刑以外之罪，其於準備程序中就被訴事實為有罪之
    陳述，經本院告知簡式審判程序之旨，並聽取公訴人、被告
    之意見後，依刑事訴訟法第273 條之1 第1 項規定，進行簡
    式審判程序，合先敘明。
二、上揭事實，業據被告於警詢、偵查及本院審理中坦承不諱，
    核與被害人劉良雄之妻即證人乙○○於警詢之指述情節大致
    相符，並有酒精濃度測試單、道路交通事故現場圖、台灣高
    雄地方法院檢察署相驗屍體證明書、法醫驗斷書、高雄市政
    府警察局鼓山分局96年2 月15日高市警鼓分偵字第09600033
    64號函暨刑事鑑識中心現場勘查報告、內政部警政署刑事警
    察局96年3 月3 日刑鑑字第0960019733號鑑定書各1 份、車
    禍蒐證照片33張在卷可稽。而按刑法第185 條之3 規定服用
    酒類致不能安全駕駛動力交通工具而駕駛罪，係抽象危險犯
    ，並不以發生具體危險為必要，至所謂酒醉狀態，只需一般
    評價程度達於對車輛駕駛行為失其必要之注意力或判斷力之
    虞即可，至實際上對駕駛行為是否發生具體危險，則並不重
    要，而服用酒類不能安全駕駛動力交通工具之認定，參考德
    國、美國之認定標準，對於酒精濃度吐氣已達每公升0.55毫
    克或血液濃度達百分之0.11以上，肇事率為一般正常人之10
    倍，應認為已達不能安全駕駛之標準（法務部88 年5月18日
    88年度法檢字第1669號函參照）。本件被告於警方對其施以
    酒測結果，發現其呼氣中酒精濃度為每公升0.83毫克（MG/L
    ）等情，有酒精濃度測試單1 紙附卷可稽，且本件車禍應係
    機車騎乘人失控造成乙節，亦有上開刑事鑑識中心現場勘查
    報告1 份在卷可考，足認被告確因酒醉而致使駕駛反應力欠
    佳，已達無法正常且安全駕駛動力交通工具之程度。又按駕
    駛人於車輛行駛中，應注意車前狀況，並隨時採取必要之安
    全措施，道路交通安全規則第94條第3 項規定明確，被告於
    前開時、地騎乘機車，本應遵守前開交通安全規則，且依卷
    附道路交通事故現場圖及現場照片所示，本件事故現場為雙
    向二線道直路，路面平坦無障礙物，案發時間雖為凌晨時分
    ，然以該處係在旗津國中校門前方號誌桿旁之電線桿處，現
    場照明光線應屬充足，並無不能注意之情事，被告竟因對向
    來車之車燈照射至眼部，即疏而未注意車前狀況，致所騎乘
    之機車撞擊路旁之電線桿肇致本件車禍事故，被告之騎車行
    為自有過失甚明。準此，被告上開任意性自白核與事實相符
    ，洵堪採為論罪科刑之依據。本案事證明確，被告上開犯行
    ，均堪認定，應予依法論科。
三、核被告所為，係犯刑法第185 條之3 服用酒類不能安全駕駛
    動力交通工具而駕駛罪及同法第276 條第1 項之過失致人於
    死罪。又被告所犯服用酒類不能安全駕駛動力交通工具而駕
    駛罪及過失致人於死罪之犯行，犯意各別，罪名有異，構成
    要件不同，應予分論併罰。再者，被告酒醉駕駛因而致被害
    人劉良雄死亡，應依道路交通管理處罰條例第86條第1 項規
    定，就過失致人於死部分加重其刑。公訴意旨漏未論及此，
    應予指明。本院審酌被告明知酒後駕車之危險性，既漠視自
    己安危，更罔顧公眾行之安全，於服用酒類，酒後呼氣中酒
    精濃度達每公升0.83毫克，已處於不能安全駕駛動力交通工
    具之狀態，仍騎乘機車上路，於他人之生命安全危害非輕，
    並因而肇致本件死亡車禍，其過失犯行所造成之損害重大而
    無可回復，誠屬不該，惟念及被告並無刑案前科資料，有台
    灣高等法院被告前案紀錄表1 份在卷可考，且犯後坦承犯行
    ，態度良好，而其與被害人劉良雄為叔姪關係，份屬親誼，
    因其酒後不慎而肇致被害人劉良雄之死亡，其身心之煎熬諒
    較一般車禍行為人為甚，且被告亦已與被害人家屬達成和解
    ，有和解書1 份在卷可佐，證人即被害人之妻乙○○原亦無
    意對被告提出告訴（96年度相字第79號第24頁背面），並於
    偵查中表示願意原諒被告，被告自身亦因本次車禍受有左脛
    骨上端閉鎖性骨折、右前臂下端閉鎖性骨折、右足閉鎖性骨
    折、右肩部挫傷、膝部擦傷及挫傷等傷害，亦有診斷證明書
    1 份附卷可佐，及其犯罪動機、手段、目的等一切情狀，分
    別量處如主文所示之刑，並定其應執行刑，以資懲儆。末按
    ，被告前未曾因故意犯罪受有期徒刑以上刑之宣告，已如前
    述，其因一時騎車不慎，偶罹刑典，且其犯後坦承犯行，並
    已賠付被害人家屬而達成和解，態度尚稱良好，俱如前述，
    經此罪刑之宣告後，當知所警惕，信無再犯之虞，本院認前
    開所宣告之刑，以暫不執行為適當，爰依刑法第74條第1項
    第1 款之規定，予以宣告緩刑3 年，以啟自新。
據上論斷，應依刑事訴訟法第273 條之1 第1 項、第299 條第1
項前段，道路交通管理處罰條例第86條第1 項、刑法第185 條之
3 、第276 條第1 項、第51條第5 款、第74條第1 項第1 款、刑
法施行法第1 條之1 ，判決如主文。
本案經檢察官甲○○到庭執行職務。
中　　華　　民　　國　　96　　年　　5 　　月　　28　　日
                      交通法庭  法　官  郭宜芳
以上正本證明與原本無異。
如不服本判決，應於判決送達後10日內，向本院提出上訴狀。
中　　華　　民　　國　　96　　年　　5 　　月　　28　　日
                                書記官  陳素徵
附錄本案論罪科刑法條全文：
中華民國刑法第185條之3
（重大違背義務致交通危險罪）
服用毒品、麻醉藥品、酒類或其他相類之物，不能安全駕駛動力
交通工具而駕駛者，處1 年以下有期徒刑、拘役或3 萬元以下罰
金。
中華民國刑法第276 條
（過失致死罪）
因過失致人於死者，處2 年以下有期徒刑、拘役或2 千元以下罰
金。
從事業務之人，因業務上之過失犯前項之罪者，處5 年以下有期
徒刑或拘役，得併科3 千元以下罰金。而駕駛者，處1 年以下有
期徒刑。
